臺灣新北地方法院刑事判決
111年度易字第534號
公  訴  人  臺灣新北地方檢察署檢察官
被      告  蘇百萬


上列被告因竊盜案件，經檢察官提起公訴（110年度調偵字第240
6號、110年度偵字第31167、46699號），本院判決如下：
    主  文
蘇百萬犯如附表主文欄所示之罪，各處如附表主文欄所示之刑及
如附表編號1、3主文欄所示之沒收。拘役部分，應執行拘役捌拾
日，如易科罰金，以新臺幣壹仟元折算壹日。
    事  實
一、蘇百萬意圖為自己不法之所有，基於竊盜之犯意，分別為下
    列行為：
  ㈠於民國109年9月27日0時50分許，在新北市鶯歌區建國路與育
    智路口之市場，以不詳方式破壞余文慧經營攤位之冰箱鎖頭
    後，竊取冰箱內已宰殺冰存之雞隻8隻、菜刀1把【總價值約
    新臺幣（下同）6,000元】。
  ㈡於110年8月10日晚間8時55分許，在新北市○○區○○○路000號董
    上郡經營之「萌趣夾娃娃機店」，以不詳方式竊取董上郡放
    置該店內的塑膠袋1批、手錶1支、餅乾1盒(總價值約400元)
    及機台主許期富放置在夾娃娃機編號22號機台內的玩具3個
    、玩偶2個及置物箱1個(總價值約400元)等物，嗣為警於同
    日晚間9時2分許，在新北市○○區○○街00號巡邏時，發現蘇百
    萬手持上開竊取的置物箱裝有其餘遭竊物品，因形跡可疑遂
    加以攔查，當場查獲並扣得上開遭竊之物(均已發還)。
  ㈢於110年7月5日上午10時15分許，駕駛車牌號碼00-0000號自
    用小客車，前往新北市○○區○○路000號家樂福，在該址1樓「
    華辰影像店」，見該影像店尚未營業無人看守之際，徒手竊
    取陳錫麟放置在店內桌上之感應式酒精1瓶(價值約300元，
    下稱本案酒精瓶)。
二、案分經余文慧訴由新北市政府警察局三峽分局報告；陳錫麟
    訴由新北市政府警察局土城分局報告臺灣新北地方檢察署檢
    察官偵查起訴。
    理  由
壹、程序部分：
　　按除法律另有規定外，實施刑事訴訟程序之公務員因違背法
    定程序取得之證據，其有無證據能力之認定，應審酌人權保
    障及公共利益之均衡維護；又被告以外之人於審判外之陳述
    ，雖不符合同法第159條之1至第159條之4之規定，但經當事
    人於審判程序同意作為證據，法院審酌該言詞陳述或書面陳
    述作成時之情況，認為適當者，亦得為證據；當事人、代理
    人或辯護人於法院調查證據時，知有第159條第1項不得為證
    據之情形，而未於言詞辯論終結前聲明異議者，視為有前項
    之同意，刑事訴訟法第158條之4、第159條之5分別定有明文
    。本判決下列所引用之各項供述證據，當事人均不爭執各該
    證據之證據能力，且未於本院言詞辯論終結前聲明異議，本
    院審酌此等證據資料取得及製作時之情況，尚無違法不當及
    證明力明顯過低之瑕疵，以之作為證據應屬適當；另本判決
    後述所引之各項非供述證據，無證據證明係實施刑事訴訟程
    序之公務員以不法方式所取得，且亦無證據證明係非真實，
    復均與本件待證事實具有關聯性，是依刑事訴訟法第158條
    之4之反面解釋，當有證據能力；又前開供述與非供述證據
    均經本院於審理期日中合法調查，自得為本案證據使用。
貳、實體部分：
一、認定犯罪事實所憑之證據及理由：
  ㈠事實欄一、㈠部分：
　⒈訊據被告蘇百萬固不否認於事實欄一、㈠所載的時間至新北市
    鶯歌區建國路與育智路口之市場，惟矢口否認有何竊盜犯行
    ，辯稱：我那時候是去撿紙類回收，只是經過那裡，監視器
    拍到的不是我，手上有拿東西就說是我偷的太牽強了云云。
  ⒉經查，本院當庭勘驗新北市鶯歌區建國路與育智路口之市場
    監視器畫面，結果如下：畫面為夜晚一個休攤之市場，畫面
    右方有一名男子（下稱甲男），甲男站在冰箱前，雙手握著
    一個長條狀不詳物品，雙手由上往下試圖扳開冰箱的上方的
    門，甲男打開冰箱後，開始翻找冰箱及拿取冰箱內部的東西
    ；甲男隨後又打開冰箱下方的門，並開始接續翻找冰箱及拿
    取冰箱內部的東西；畫面為夜晚路邊，畫面左方走出甲男，
    甲男右手提著3個裝有不詳物品的袋子，隨後往畫面右下方
    走去，途中有物品遺落再回來撿拾（見易字卷第140至141頁
    ）。又證人即告訴人余文慧於警詢時證稱：我於109年9月27
    日上午6時許，發現我放置在新北市鶯歌區建國路、育智路
    市場冰箱的雞隻共8隻、菜刀遭竊，上開被竊物品是放在冰
    箱內，有用鎖頭及鐵片上鎖，鎖頭也遭到破壞等語（見偵41
    951號卷第15至16頁）。而上開監視器畫面中扳開及翻找冰
    箱的男子，被告於警詢及檢察事務官詢問時，均坦承該名男
    子為其本人（見偵41951號卷第12頁、第44頁）；且被告於
    檢察事務官詢問時供稱：我可能有動到冰箱，冰箱門是鎖著
    的等語（見偵41951號卷第44頁），從被告尚能描述現場冰
    箱有上鎖等情節，足見被告確實為上開監視器所拍攝到當場
    行竊之男子無訛。綜上事證，被告有於事實欄一、㈠所載之
    時間、地點，竊取如事實欄一、㈠所載之物，應堪認定。被
    告於審理時才辯稱其只是經過那裡，並非上開監視器拍攝到
    的男子，顯為臨訟杜撰之詞，毫無可採。
  ⒊至於被告雖辯稱其當時是做紙類回收，沒有拿雞隻跟菜刀云
    云，惟依卷內監視器畫面翻拍照片，被告當時確實有翻找冰
    箱的動作，且被告離開當時是手提著3個袋子，且上開袋子
    裝填物品後是呈現鼓脹的狀態，此有監視器畫面翻拍照片6
    張在卷可稽（見易字卷第155至157頁），依上開竊取過程及
    拍攝到的物品狀態，證人余文慧前揭證述遭竊物品係放在冰
    箱內的雞隻8隻及菜刀1把等語，應屬可採，被告辯稱其所拿
    取的物品是紙類，則非事實，並不可採。
  ㈡事實欄一、㈡部分：
　⒈訊據被告固坦承於事實欄一、㈡所載的時間、地點，為警查獲
    持有如事實欄一、㈡所載之物品，惟矢口否認有何竊盜犯行
    ，辯稱：那都是丟在水溝旁邊的東西，一整箱我撿到的，我
    真的不是去娃娃機店裡面偷拿的云云。
  ⒉經查，被告於事實欄一、㈡所載的時間、地點，為警查獲持有
    如事實欄一、㈡所載之物品，且該等物品為被害人董上郡、
    許期富所失竊之物，經上開被害人領回等情，為被告所不爭
    執，並有證人即被害人董上郡、許期富於警詢時之證述附卷
    可稽（見偵31167號卷第13至16頁），復有新北市政府警察
    局三峽分局扣押筆錄及扣押物品目錄表1份、贓物認領保管
    單2紙、現場暨扣案物品照片15張等件在卷可憑（見偵31167
    號卷第17至19頁、第23、25頁、第37至44頁），是此部分事
    實，堪信為真。
  ⒊被告雖辯稱此部分失竊物是丟在水溝旁邊的東西，是撿到的
    云云，惟被告於警詢時係供稱：我在鶯歌區地點我不清楚的
    水溝蓋旁撿取物品，我以徒手方式撿取物品，我撿完物品之
    後就要返家等語（見偵31167號卷第11頁）；復於偵訊時供
    稱：有人把東西放在新北市鶯歌區中正一路還是中正路的水
    溝，我撿起來而已，我撿到10至15分鐘就被警察找到了等語
    （見偵31167號卷第61至63頁）。依被告上開所述，被告「
    撿到」此部分失竊物品，是在被員警「查獲前」10至15分鐘
    前，兩者時間差距甚短，但被告卻未能交代其「撿到」的確
    切地點，顯與常理不合；又本院當庭勘驗員警查獲時之密錄
    器畫面，被告於被查獲時係稱上開物品係其在「溝仔裡」（
    台語，意指「水溝裡面」）撿到的，員警則當場質疑「溝仔
    裡的有這麼乾淨」等語，此有勘驗筆錄在卷可稽（見易字卷
    第145頁），此亦與被告於警詢、偵訊時所稱上開物品是在
    「水溝蓋旁」撿到不符，堪認被告辯稱上開物品為撿到的，
    應非事實，並不可採。
  ⒋綜上事證，被告有於事實欄一、㈡所載之時間、地點，竊取如
    事實欄一、㈡所載之物無訛，此部分事實，堪以認定。
  ㈢事實欄一、㈢部分：
　⒈訊據被告固坦承於事實欄一、㈢所載的時間、地點，徒手拿取
    感應式酒精1瓶，惟矢口否認有何竊盜犯行，辯稱：那個酒
    精寫一個公用，因為我的車真的很髒，我就拿去借用，忘記
    還云云。
  ⒉經查，被告於事實欄一、㈢所載的時間、地點，未經告訴人陳
    錫麟同意，將陳錫麟所有之感應式酒精1瓶拿走後，即駕車
    離去等情，為被告所不爭執，並有證人即告訴人陳錫麟於警
    詢時之證述附卷可稽（見偵46699號卷第11至12頁），復有
    車輛詳細資料報表、監視器畫面擷圖共6張等件在卷可憑（
    見偵46699號卷第15頁、第21至23頁），上開過程並經本院
    當庭勘驗監視器畫面確認，此有勘驗筆錄及擷圖3張在卷可
    參（見易字卷第146頁、第165至166頁），是此部分事實，
    堪信為真。
  ⒊被告雖辯稱本案酒精瓶是公用的，他是借用忘記還云云，然
    本案過程經本院當庭勘驗監視器畫面，結果如下：畫面中為
    一個休息中的店家櫃台，有黑色布簾將櫃檯遮住。被告從畫
    面右下方走出，走向櫃檯外面，看了一下左右，隨即掀起黑
    色布簾走近櫃檯，並拿起櫃台上放置的酒精，被告再看了一
    下櫃台桌面，並以手在桌面上游移，接著被告掀開黑色布簾
    ，往畫面左上方離開，此有勘驗筆錄及擷圖3張在卷可稽（
    見易字卷第146頁、第165至166頁）。依上開勘驗結果，被
    告在拿取本案酒精瓶前，有左右張望的行為，且掀開布簾後
    ，並未直接拿取本案酒精瓶，而是將手放在桌面上游移，顯
    有搜尋財物之動作，此等舉動均與竊盜之行為相符；又被告
    拿取本案酒精瓶若僅是「借用」，則其消毒完車輛後立即歸
    還並無困難，然被告卻捨此不為，將本案酒精瓶占為己有駕
    車離去，其有不法所有意圖甚明。從而，被告辯稱其僅是「
    借用」本案酒精瓶而非竊取，顯非事實，為無可採。
  ⒋綜上事證，被告有於事實欄一、㈢所載之時間、地點，竊取感
    應式酒精1瓶之事實，堪以認定。
　㈣綜上所述，本件事證明確，被告上開竊盜犯行均堪以認定，
    應予依法論科。
二、論罪科刑：
  ㈠核被告就事實欄一、㈠至㈢所為，均係犯刑法第320條第1項之
    竊盜罪。被告所犯上開3罪，犯意各別，行為互殊，應予分
    論併罰。
  ㈡被告前因公共危險（肇事逃逸）案件，經本院以105年度交訴
    字第6號判決各判處有期徒刑7月、7月，應執行有期徒刑10
    月確定，並於106年5月20日徒刑執行完畢出監，此有臺灣高
    等法院被告前案紀錄表等在卷可據，其於有期徒刑執行完畢
    後，5年以內故意再犯本件有期徒刑以上之罪，固為累犯，
    本應依刑法第47條第1項之規定加重其刑。然參酌司法院大
    法官釋字第775號解釋意旨，本院認為被告前案所犯均係公
    共危險罪，與本案所犯竊盜之罪質不同，難認被告有一再違
    犯竊盜罪之主觀惡性，本院認被告此次所犯之罪，尚無依刑
    法第47條第1項規定加重其刑之必要。
  ㈢爰以行為人之責任為基礎，審酌被告不循正當途徑獲取所需
    ，反企圖不勞而獲，恣意竊取他人之財物，顯然欠缺尊重他
    人財產權之觀念，所為殊非可取；況且被告犯後否認犯行，
    說詞反覆，其犯後態度難論良好；而本案遭竊之財物，除事
    實欄一、㈡所載之物因遭扣案而發還被害人董上郡、許期富
    外，其餘贓物均未主動返還，亦未與告訴人余文慧、陳錫麟
    達成和解；兼衡其犯罪之動機、目的、手段、情節、次數、
    竊取財物之價值，有多次竊盜紀錄之素行，暨被告於審理時
    自陳為國中畢業之智識程度、從事回收工作、日薪約幾百元
    、不用照顧家裡的人等一切情狀（見易字卷第154頁），分
    別量處如附表主文欄所示之刑，並就拘役刑部分定其應執行
    之刑，及就得易科罰金部分均諭知易科罰金之折算標準。
三、沒收部分：
　㈠犯罪所得，屬於犯罪行為人者，沒收之；前2項之沒收，於全
    部或一部不能沒收或不宜執行沒收時，追徵其價額，為刑法
    第38條之1第1項前段、第3項所明定。被告分別竊取如事實
    欄一、㈠、㈢所載之物品，均屬其犯罪所得且未扣案，業經認
    定如前，均應依前揭規定於各該主文項下宣告沒收，並於全
    部或一部不能沒收或不宜執行沒收時，追徵其價額。
　㈡犯罪所得已實際合法發還被害人者，不予宣告沒收或追徵。
    刑法第38條之1第5項定有明文。被告竊取如實欄一、㈡所載
    之物品，已合法發還被害人董上郡、許期富，此有贓物認領
    保管單2紙在卷可稽（見偵31167號卷第25、23頁），依前揭
    規定，此部分毋庸諭知沒收。
據上論斷，應依刑事訴訟法第299條第1項前段，判決如主文。
本案經檢察官許智鈞偵查起訴、檢察官陳漢章、陳姵伊到庭執行
公訴。
中　　華　　民　　國　　111 　年　　10　　月　　3 　　日
                  刑事第十庭    法　官  陳宏璋
上列正本證明與原本無異。
如不服本判決，應於判決送達後20日內敘明上訴理由，向本院提
出上訴狀 (應附繕本) ，上訴於臺灣高等法院。其未敘述上訴理
由者，應於上訴期間屆滿後20日內向本院補提理由書「切勿逕送
上級法院」。
                                書記官  許維倫　
中　　華　　民　　國　　111 　年　　10　　月　　11　　日
附錄本案論罪科刑法條：
中華民國刑法第320條
意圖為自己或第三人不法之所有，而竊取他人之動產者，為竊盜
罪，處5年以下有期徒刑、拘役或50萬元以下罰金。
意圖為自己或第三人不法之利益，而竊佔他人之不動產者，依前
項之規定處斷。
前二項之未遂犯罰之。
附表
編號 犯罪事實 主文欄 1 事實欄一、㈠ 【起訴書犯罪事實一、㈠】 蘇百萬犯竊盜罪，處有期徒刑參月，如易科罰金，以新臺幣壹仟元折算壹日。未扣案之犯罪所得雞隻捌隻、菜刀壹把均沒收，於全部或一部不能沒收或不宜執行沒收時，追徵其價額。 2 事實欄一、㈡ 【起訴書犯罪事實一、㈡】 蘇百萬犯竊盜罪，處拘役伍拾日，如易科罰金，以新臺幣壹仟元折算壹日。 3 事實欄一、㈢ 【起訴書犯罪事實一、㈢】 蘇百萬犯竊盜罪，處拘役肆拾日，如易科罰金，以新臺幣壹仟元折算壹日。未扣案之犯罪所得感應式酒精壹瓶沒收，於全部或一部不能沒收或不宜執行沒收時，追徵其價額。